【裁判字號】    95,上更(一),394
【裁判日期】    951128
【裁判案由】    違反槍砲彈藥刀械管制條例等
【裁判全文】
臺灣高等法院臺南分院刑事判決     95年度上更(一)字第394號
上  訴  人
即  被  告  丁○○
                    現另案於臺灣嘉義監獄執行中
指定辯護人  本院公設辯護人  丙○○
上列上訴人因違反槍砲彈藥刀械管制條例案件，不服臺灣雲林地
方法院94年度訴字第792號中華民國95年1月9日第一審判決（起
訴案號：臺灣雲林地方法院檢察署94年度偵字第3229號、第3884
號），提起上訴，經最高法院第一次發回更審，本院判決如下：
    主  文
原判決關於丁○○被訴轉讓改造手槍及子彈部份撤銷。
丁○○被訴轉讓改造手槍及子彈無罪。
    理  由
一、公訴意旨略以：被告丁○○於民國94年4月22日晚上9時40分
    許（起訴書誤為94年2月22日），在台中市○○街○段47號附
    近某巷子錄影帶出租店，將可發射子彈具有殺傷力仿WATHER
    -廠PPK/S型半自動手槍製造玩具手槍換裝土造金屬槍管而成
    改造手槍（槍枝管制編號：0000000000）1支及改造子彈10
    顆（直徑約八MM金屬彈頭）（下稱系爭扣案槍彈）轉讓甲○○，嗣於同日晚上10時許，在台中市○○街○段47號前，甲○○攜帶上開系爭扣案槍彈，擬搭乘乙○○駕駛ＪＮ─0917
    號小客車，前往桃園時，經警持台灣台中地方法院核發搜索
    票，在該ＪＮ─0917號小客車，查獲上開改造手槍1支及改
    造子彈10顆（其中3顆於鑑定時，經試射擊發，已不具殺傷
    力），旋經甲○○供述，而查出上情。因認被告係犯槍砲彈
    藥刀械管制條例第8條第2項未經許可轉讓其他可發射子彈具
    殺傷力手槍罪嫌及同條例第12條第2項未經許可轉讓子彈罪
    嫌。
二、按犯罪事實應依證據認定之，無證據不得認定犯罪事實；又
    不能證明被告犯罪者，即應諭知無罪之判決，刑事訴訟法第
    154條第2項、第301條第1項分別定有明文。次按刑事訴訟法
    第161條已於91年2月8日修正公布，其第1項規定：檢察官就
    被告犯罪事實，應負舉證責任，並指出證明之方法。因此，
    檢察官對於起訴之犯罪事實，應負提出證據及說服之實質舉
    證責任。倘其所提出之證據，不足為被告有罪之積極證明，
    或其指出證明之方法，無從說服法院以形成被告有罪之心證
    ，基於無罪推定之原則，自應為被告無罪判決之諭知（最高
    法院92年台上字第 128號判例要旨參照）。又認定不利於被
    告之事實，須依積極證據，苟積極證據不足為不利於被告事
    實之認定時，即應為有利於被告之認定，更不必有何有利之
    證據（最高法院32年上字第816號判例要旨參照）。
三、本件公訴人認被告涉有前開違反槍砲彈藥刀械管制條例罪嫌
    ，係以：(一)證人甲○○之指證；(二)證人乙○○之指證；(三)內
    政部警政署刑事警察局鑑驗通知書等為論罪依據。惟訊據上
    訴人即被告（下稱被告）鍾以任則堅詞否認有何轉讓改造槍
    彈給甲○○之犯行，辯稱：證人張志清所持有之槍彈係乙○○所交付等語。
四、經查，
  (一)證人甲○○於警詢固供稱：「（警方查獲之改造手槍1支、彈
    匣1個、改造子彈10顆）全都是丁○○所有，交給我保管。…
    …丁○○於94年4月22日21時40分許，在台中市○區○○街2
    段47號2樓房間內將該槍彈交給我，當時只有我與丁○○在
    場，乙○○不知道。……丁○○交給我保管亦是我向丁○○
    借來防身。」等語（見編號一警卷第7至9頁），嗣於偵查中
    供述「槍彈是丁○○的。因為當時車子是由他開過來的。（
    警詢中供稱丁○○將槍彈交給我保管）」（見台灣台中地方
    法院檢察署94年偵字第7511號偵查卷第59至60頁），復於偵
    查中結證稱：「扣案改造槍彈是當天傍晚的時候，丁○○在
    隔壁巷子的錄影帶店拿給我的。」（見同上偵查卷第15 9頁
    ），則觀諸證人於警、偵訊中對於被告交付系爭扣案槍彈之
    時間或稱當天傍晚或係21時40分許，交付之地點或為隔壁巷
    子錄影帶店或為台中市○○街○段47號2樓房間內，交付之目
    的係保管或其他，對於時間、地點、及轉讓之目的等情節均
    供述不一，其證詞已難遽採。
  (二)證人嗣於偵查中另改稱「乙○○是我大哥，我跟乙○○講我
    需槍彈防身，後來丁○○就拿槍彈給我，他們兩人如何講的
    我不清楚。……所謂乙○○叫我扛的是指直接講丁○○拿給
    我的，而不說透過乙○○才拿到槍彈」（台灣雲林地方法院
    檢察署94年偵字第3229號第24至25頁），嗣於原審審理時具
    結證稱：「（改造手槍壹支及子彈十顆，是誰交給你？）是
    乙○○。（4月22日當天晚上？）嗯，他也不算交給我，他
    放在車上，放在車上後座。……當初是乙○○叫我說，是丁○○交給我的，在警察局警訊筆錄的時候，他是這樣講的。
    ……（該槍彈是丁○○交給你？）不是。」（原審卷第130
    頁反面至第131頁），於本院前審審理時具結證稱：「實際
    上槍枝是乙○○的。……是乙○○交給我的」（上訴卷第
    109、110頁），參酌扣案系爭槍彈係於車號ＪＮ─0917號小
    客車內查獲已如前述，其時該車內除證人甲○○外另有訴外
    人乙○○同行，從而證人嗣後改稱扣案槍彈是乙○○交給，
    衡情尚非無據。
  (三)參以甲○○所持有系爭扣案槍彈，係經警方持台灣台中地方
    法院核發搜索票，於94年4月22日晚上10時許，在該ＪＮ─
    0917號小客車內查獲已如前述，又證人即查獲系爭扣案槍彈
    之警員蔡博文、紀文郎於偵查中證稱「我們從發現ＪＮ─09
    17號小客車停放在大慶街2段47號前到張志清他們出來，都
    有監控，（這期間大約有多久時間？）監控時間大約有四、
    五十分鐘。」「（你監控期間有無發現被告他們有無進出？
    ）沒有，（ＪＮ─0917號這台車在你監控開始都停在原來之
    位置？）對。」等語（見前揭台中地方法院檢察署偵查卷第
    157頁），從警員之證詞可知從查獲時間即10時往前推算4、
    50分鐘此段期間，被告與證人甲○○均未進出大慶街2段47
    號，自亦無從在附近錄影帶店出現，從而公訴人起訴事實認
    被告丁○○係於94年4月22日晚上9時40分許，在台中市○○
    街○段47號附近某巷子錄影帶出租店，轉讓系爭扣案槍彈一
    節，與證人蔡博文、紀文郎之證述情節亦有未符，而證人即
    警員蔡博文、紀文郎就勤務內容所為之證詞應屬較可採信，
    亦徵證人甲○○之指述顯無足採。
  (四)雖甲○○持有上開槍彈部分，業經台灣台中地方法院，以94
    年訴字2225號，判處有期徒刑3年2月確定，然此部份只能證
    明甲○○持有上開槍彈犯行，又甲○○於原審審理時之前揭
    證詞，已涉嫌偽證，亦經原審於95年2月8日，移送台灣雲林
    地方法院檢察署檢察官偵辦中，並於台灣桃園地方法院審理
    時經判決有期徒刑10月，有原審移送函文在卷可憑（詳原審
    卷197頁），及判決書附卷可稽（本院卷第73、74頁）。然
    因係由甲○○與檢察官協商而為之有罪判決，此部分亦無法
    為不利於被告之認定。
  (五)綜參上情，則由證人甲○○前後所述被告轉讓扣案系爭槍彈
    之時間、地點不一致等情節，且前後互相矛盾、與常情相違
    之指述並無法明確證明被告有轉讓扣案系爭槍彈之犯行。
五、又證人甲○○供述係替乙○○扛罪一節，雖據證人乙○○於
    警詢否認（警卷一第17、18頁），然系爭扣案槍彈如前述係
    於ＪＮ─0917號車輛內查獲，當時僅有證人甲○○與乙○○
    同在車輛內，從而本案系爭扣案槍彈非證人甲○○持有即乙○○持有之利害關係下，乙○○之證言即有偏頗之可能，已
    難遽採。
六、再查，公訴人所提出之內政部警政署刑事警察局鑑驗通知書
    僅能證明扣案改造手槍一支（槍枝管制編號0000000000）及
    改造子彈10顆，係由仿WALTHER-廠PPK/S-半自動手槍製造玩
    具手槍換裝土造金屬槍管而成改造手槍，機械性能良好，可
    擊發適用子彈，認具殺傷力。送鑑改造子彈10顆，亦均係土
    造子彈（直徑約八MM金屬彈頭），經取樣3顆試射結果，均
    可擊發，認均具殺傷力，有該局94年5月9日刑鑑字第094006
    6842號槍彈鑑定報告在卷可佐（前揭台中地方法院檢察署偵
    查卷第50至52頁）。另就扣案之上開槍彈經送內政部警政署
    刑事警察局鑑定是否留存有被告之指紋乙節，經該局以94年
    6 月10日第0940090122號函覆：送鑑定之槍支，依現狀採證
    結果，並未發現可資比對指紋等語在卷（前揭台中地方法院
    檢察署偵查卷第120 頁），從而被告既否認為其持有並轉讓
    ，公訴人復未能舉證證明上開槍彈係被告所轉讓，是亦無從
    採為被告犯罪之證據。
七、綜上所述，証人甲○○於警、偵訊所為不利被告之供証，既
    有前後明顯不一矛盾之處；而查獲扣案槍械之地點又係在証
    人甲○○、乙○○所在之車輛，則証人甲○○、乙○○所為
    前開不利被告之証詞，其真實性亦有疑義，自難以証人甲○○、乙○○之証詞，即據為被告不利之認定，至內政部警政
    署刑事警察局鑑驗通知書，亦無從證明系爭扣案槍彈即係被
    告所持有並轉讓，此外，遍查全卷又無其他証據可資佐証証
    人証詞之真實性，檢察官亦未能提出其他補強証據以資証明
    ，按公訴人應就被告犯罪事實，負舉證責任，並提出證明之
    方法，因此公訴人對於犯罪事實，應負提出證據及說服之實
    質舉證責任，倘其指出證明之方法，無從說服法院以形成被
    告有罪之心證，基於無罪推定之原則，自應為被告有利之認
    定而為被告無罪之諭知。準此，本件公訴人既未提出適合於
    證明被告犯罪事實之積極事證，並說明其證據方法與待證事
    實之關係，則本院參互審酌上開證據之調查結果，認被告所
    犯之非法轉讓槍彈犯行尚屬不能證明，自應為無罪之諭知。
八、從而，原審未予詳查，徒憑公訴人所提之非確切證據及未完
    善之舉證，即遽認被告有違反槍砲彈藥刀械管制條例之犯行
    ，並予以論罪科刑，容有未洽。被告上訴意旨，否認犯罪，
    並指摘原判決不當，為有理由，自應由本院將原判決關於被
    告被訴轉讓改造手槍及子彈部分予以撤銷，並諭知被告此部
    分為無罪之判決。
九、據上論結，應依刑事訴訟法第369條第1項前段、第364條、
    第301第1項，判決如主文。
本案經檢察官謝錫和到庭執行職務。
中    華    民    國    95    年    11    月  28      日
                  刑事第四庭    審判長法  官    吳志誠
                                      法  官    陳珍如
                                      法  官    羅心芳
以上正本證明與原本無異。
檢察官如不服本判決應於收受本判決後十日內向本院提出上訴書
，其未敘述上訴理由者並得於提起上訴後十日內向本院補提理由
書。
                                      書記官    蔡振豐
中    華    民    國    95    年    11    月    29    日


司法院資訊處製作；財團法人民間司法改革基金會備份。
